【裁判字號】    89,交上訴,670
【裁判日期】    890614
【裁判案由】    公共危險
【裁判全文】
臺灣高等法院臺中分院刑事判決          民國八十九年度交上訴字第六七○號
    上  訴  人
    即  被  告  乙○○
    選任辯護人  江來盛
右上訴人因公共危險案件，不服臺灣南投地方法院中華民國八十九年三月八日第一審
判決（民國八十九年度交訴字第一號，起訴案號：臺灣南投地方法院檢察署民國八十
八年度偵字第五一四三號），提起上訴，本院判決如左：
    主      文
上訴駁回。
    事      實
一、乙○○前於民國（下同）八十二年間，因違反肅清煙毒條例、麻醉藥品管理條例
    等案件，經臺灣臺中地方法院各判處有期徒刑三年、四月，定應執行刑為有期徒
    刑三年二月確定；又於八十三年間，因違反肅清煙毒條例、麻醉藥品管理條例等
    案件，經臺灣臺中地方法院各判處有期徒刑三年一月、三月，定應執行刑為有期
    徒刑三年二月確定；前後二執行刑接續執行，於八十五年十二月六日假釋出獄，
    保護管束期間預計至八十九年十一月三日期滿。乙○○於保護管束期間，於駕駛
    執照被吊銷之情形下，於八十八年九月二十四日上午六時二十分左右，駕駛車牌
    號碼ＱＮ─二五三五號自用小貨車，沿南投縣南投市○○路由南投往草屯方向行
    駛，途經該路四二號前，本應注意汽車行駛時，駕駛人應注意車前狀況，並隨時
    採取必要之安全措施，且汽車在雙向二車道行駛時，應在遵行車道內行駛，以避
    免危險之發生，而依當時情況天候晴、日間自然光線、路面狀態乾燥、無缺陷、
    道路無障礙物、視距良好，並無不能注意之情事，竟能注意而疏未注意車前狀況
    ，以致逆向駛入來車之車道及路面邊緣，因而不慎擦撞站在路旁小便之許弼勛（
    八十五年七月六日出生）及在旁邊照顧之母親丙○○，丙○○因此跌倒，受有肋
    骨骨折、血胸、右頭部外傷、腳部骨折、左足挫傷等傷害；許弼勛則跌入路旁溝
    中，受有頭部外傷併裂傷一公分乘二公分之傷害（過失傷害部分業經撤回告訴）
    。乙○○於擦撞丙○○母子後，其所駕駛之自用小貨車又正面撞擊停放於路旁之
    車牌號碼ＲＡ─四二九三號自用小客車始停下，而前開自用小客車遭撞擊後退，
    隨即撞擊停放於該車後面之車牌號碼Ｗ九─四六二六號自用小客車。乙○○明知
    肇事後，應下車救治傷者，竟未停車及下車救治丙○○母子，反而駕車逃逸。後
    經許美玲、許燕璋記下車號，始經警循線查獲。
二、案經南投縣警察局中興分局報請臺灣南投地方法院檢察署檢察官偵查起訴。
    理      由
一、訊據上訴人即被告乙○○於警訊、檢察官偵查及本院審理中，雖均矢口否認有肇
    事後故意逃逸之情形，辯稱：其於九二一地震後三天未睡好覺，因精神不好，看
    不清楚路，才會逆向行駛而發生本案，其有感覺撞到路邊之車子，但因很睏，又
    沒有看到有撞到人，就把車子開回老闆在草屯之住處，並不知道有撞到人，且事
    後有騎機車出來找云云。第查被害人丙○○因本件車禍受有肋骨骨折、血胸、右
    頭部外傷、腳部骨折、左足挫傷等傷害，許弼勛則受有頭部外傷併裂傷一公分乘
    二公分之傷害，業據被害人丙○○於警訊、檢察官偵查及原審法院審理中均指述
    甚明，並有被害人提出之行政院國軍退除役官兵輔導委員會桃園榮民醫院診斷證
    明書、佑民醫院診斷證明書各一紙、道路交通事故調查報告表一份、車禍現場照
    片十四張附卷可憑。且被告駕車衝撞被害人丙○○母子後，再撞到二部自用小客
    車後，曾停頓一下，因目擊者陳閃高呼救命二聲，即倒車並加速往草屯方向逃逸
    等情，業據目擊證人陳閃於警訊中證述綦詳，是被告於肇事後未下車救治被害人
    即逃逸無蹤，至為明確。又被告所駕駛之自用小貨車右前車頭部分有小部分凹陷
    ，而車牌號碼Ｗ九─四六二六號自用小客車被撞擊之後，引擎蓋突起、前保險桿
    傾斜，此亦有照片可查，足見其間有相當之撞擊力。按諸常情，一般駕駛人如於
    極度睏倦之狀態下駕車發生此種車禍，理應驚醒而恢復正常意識，豈有仍不知撞
    到人之理？況被告如未察覺肇事，則其返回老闆住處後，亦應在極度睏倦之際隨
    即就寢，又豈有再騎機車返回現場之理？是被告所為不知情之辯解，應不足採，
    本案事證明確，被告犯行堪以認定，應依法論科。
二、核上訴人即被告乙○○所為，係犯刑法第一百八十五條之四之駕駛動力交通工具
    肇事，致人受傷而逃逸罪。原審因依上開法條爰審酌被告肇事後未下車救治被害
    人，情節非輕，被害人受傷之程度，現場尚有被害人之親友及時救治，被害人生
    命之危險性較低，犯後被告亦與被害人達成民事和解及犯後仍否認犯行，不知認
    錯等一切情狀，量處有期徒刑柒月。認事用法及量刑均無不當，上訴意旨，仍執
    前詞，指摘原判決不當，非有理由，應予駁回。又道路交通管理處罰條例第八十
    六條第一項雖規定：「汽車駕駛人，無駕駛執照駕車...，因而致人受傷...，依
    法應負刑事責任者，加重其刑二分之一」，惟此係針對駕駛人危險之駕駛行為致
    人死傷所為之處罰規定，而本件被告所犯刑法第一百八十五條之四之駕駛動力交
    通工具肇事，致人受傷而逃逸罪，則係針對駕駛人於駕車肇事後，未依規定採取
    救護或其他必要措施之逃逸行為加以處罰之規定，與駕駛人之危險駕駛行為無關
    ，故被告雖於駕駛執照被吊銷之情形下駕車，屬於無照駕車，然因其過失傷害部
    分業經撤回告訴而判決不受理（詳如後述），自無從依道路交通管理處罰條例第
    八十六條第一項之規定就本罪加重其刑，附此說明。
三、據上論斷，應依刑事訴訟法第三百六十八條，判決如主文。
本案經檢察官甲○○到庭執行職務。
中      華      民      國    八十九     年      六       月    十四    日
                                  臺灣高等法院臺中分院刑事第六庭
                                        審判長法  官  李  文  雄
                                              法  官  沈  應  南
                                              法  官  陳  嘉  雄
右正本證明與原本無異。
如不服本判決應於收受送達後十日內向本院提出上訴書狀，其未述上訴之理由者並
得於提起上訴後十日內向本院補提理由書（均須按他造當事人之人數附繕本）。
                                              書記官  王  麗  英
中      華      民      國    八十九     年      六       月     十五   日
附錄法條：
刑法第一百八十五條之四：
駕駛動力交通工具肇事，致人死傷而逃逸者，處六月以上五年以下有期徒刑。
                                                                        Ｉ


司法院資訊處製作；財團法人民間司法改革基金會備份。
